【裁判字號】    98,判,1279
【裁判日期】    981029
【裁判案由】    公平交易法
【裁判全文】
最  高  行  政  法  院  判  決
                                      98年度判字第1279號
再 審原 告  聯宏液化煤氣灌裝有限公司
代  表  人  甲○○
訴訟代理人  吳奎新  律師
再 審被 告  行政院公平交易委員會
代  表  人  乙○○
上列當事人間公平交易法事件，再審原告對於中華民國96年9月2
8日本院96年度判字第1752號判決、95年3月23日臺北高等行政法
院94年度訴字第1841號判決，提起再審之訴，本院判決如下：
    主  文
再審之訴駁回。
再審訴訟費用由再審原告負擔。
    理  由
一、再審被告之代表人原為湯金全，嗣於民國98年8月1日改由乙
    ○○擔任，茲據新任代表人具狀承受訴訟，核無不合，應予
    准許。
二、福建省金門縣政府以92年4月9日函再審被告略以，該縣瓦斯
    售價調漲，經調查各家售價幾乎齊一。另依石油基金補助山
    地鄉及離島地區石油設施與運輸費用及差價補貼申請作業要
    點第12條規定，91年11月該縣平均售價每桶新臺幣(下同)65
    0元，較臺灣本島平均售價525.04元，高出124元（23.8%）
    顯不合理，疑涉有違反公平交易法等情。案經再審被告調查
    結果，以再審原告於金門地區液化石油氣市場，藉中國石油
    股份有限公司（下稱中油公司）調整牌價時機，通知液化石
    油氣業者調整一致之零售價格，而有妨礙公平競爭之行為，
    違反公平交易法第19條第4款規定，乃依同法第41條前段規
    定，以93年12月31日處分書，命再審原告應立即停止前開違
    法行為，並處再審原告75萬元罰鍰。再審原告提起行政訴訟
    經原審法院以94年度訴字第1841號判決（下稱原審判決）駁
    回其訴後，仍不服而提起上訴。經本院96年度判字第1752號
    判決（下稱原確定判決）駁回上訴而告確定。嗣再審原告以
    本件具有行政訴訟法第273條第1項第1款之再審理由，向本
    院提起再審之訴。
三、再審原告起訴主張：原處分認定再審原告有通知同業調整一
    致售價之違反公平交易法第19條第4款規定行為，然而(一)
    業者實際聯絡之對象均係金門縣液化氣體燃料商業同業公會
    ，並非再審原告，本件原審判決及原確定判決未予調查，適
    用法規顯有錯誤。(二)另金門地區桶裝瓦斯零售價格及調漲
    日期一致，係各個瓦斯行自行詢問末端零售價後調整，與再
    審原告無涉，本件原審判決及原確定判決認定再審原告涉有
    違反公平交易法第19條第4款妨礙公平交易競爭要件行為，
    適用法規顯有錯誤等語，求為廢棄原確定判決及原審判決，
    並撤銷訴願決定及原處分。
四、再審被告答辯意旨略謂：金門縣屬離島地區，液化石油氣市
    場規模不大，其中由再審原告灌裝或直營之系統占有金門地
    區近70%之市場，且金門縣液化氣體燃料商業同業公會理事
    長之職向來皆由再審原告分裝場系統之負責人擔任。而該公
    會自91年6月開會改選理監事後，即未曾為本件就有關事宜
    集會研商，事務皆由再審原告或其系統轄下之會計負責，是
    再審原告實為本案之行為主體。據非屬再審原告體系之業者
    證稱，該公會會員經營成本分析資料及聘請律師登報澄清等
    情，再審原告事前皆未通知渠等，亦未曾招開理監事會議，
    完全係由再審原告自行決定，可知再審原告假藉公會名義，
    主導金門地區桶裝瓦斯售價之行為甚為明確。另據本件有關
    業者之證詞足證，再審原告確有依恃其於金門地區桶裝瓦斯
    市場之領導地位，意圖影響業者自主意識，限制其零售價格
    之決定，造成金門地區桶裝瓦斯售價具有一致性之情事等語
    ，資為抗辯，求為判決駁回再審原告之訴。
五、本院按：當事人對於本院所為判決依行政訴訟法第273條第1
    項第1款提起再審之訴，該款規定：「適用法規顯有錯誤者
    」，係指原確定判決所適用之法規與該案應適用之現行法規
    相違背，或與解釋判例有所牴觸者而言，至於事實認定職權
    之正當行使或法律上見解之歧異，再審原告對之縱有爭執，
    要難謂為適用法規錯誤，而據為再審之理由。經查其再審訴
    狀所表明之再審理由，業經再審原告在本院提起上訴時提出
    主張，並經原確定判決論駁甚詳，且核諸原審判決及原確定
    判決均無所適用之法規與該案應適用之現行法規相違背，或
    與解釋判例有所牴觸之情事，再審原告仍執陳詞所為主張，
    核屬對前審事實認定、證據取捨職權之正當行使之爭執，揆
    諸前開說明，應認本件再審之訴為顯無再審理由，應予駁回
    。
六、據上論結，本件再審之訴為無理由。依行政訴訟法第278條
    第2項、第98條第1項前段，判決如主文。
中    華    民    國    98    年    10    月    29    日
                    最高行政法院第二庭
                        審判長法官  鍾  耀  光
                              法官  姜  素  娥
                              法官  林  文  舟
                              法官  黃  淑  玲
                              法官  鄭  小  康
以  上  正  本  證  明  與  原  本  無  異
中    華    民    國    98    年    10    月    30    日
                              書記官  黃  淑  櫻


司法院資訊處製作；財團法人民間司法改革基金會備份。
